最高法院民事判決
                                   111年度台上字第1348號
上  訴  人  宋育峰                                
            宋旻悅        
兼 上2  人
法定代理人  白繐閩        
共      同
訴訟代理人  李國源律師
被 上訴 人  彰化縣政府

法定代理人  王惠美        
被 上訴 人  彰化縣彰化市泰和國民小學

法定代理人  盧焜煌        
共      同
訴訟代理人  楊振裕律師            
上列當事人間請求國家賠償事件，上訴人對於中華民國111年1月
26日臺灣高等法院臺中分院第二審判決（107年度重上國字第3號
），提起上訴，本院判決如下：
    主  文
原判決廢棄，發回臺灣高等法院臺中分院。
    理  由
一、上訴人主張：訴外人宋仁傑於民國104年6月1日下午1時許受
    其僱主普傑特科技有限公司（下稱普傑特公司）指派，前往
    被上訴人彰化縣政府所屬、設於被上訴人彰化縣彰化市泰和
    國民小學（下稱泰和國小）之彰化縣特殊教育資源中心（下
    稱特教中心）4樓第2會議室（下稱系爭會議室）檢修投影設
    備及更換線路，因地板上插座電線（下稱系爭電線）絕緣被
    覆破損而裸露於外，造成宋仁傑於施工時因鋁梯勾到該電線
    裸露處，而觸電暈倒致心因性休克，經送醫急救後，於同日
    下午1時56分許不治死亡（下稱系爭事故）。被上訴人均係
    特教中心系爭會議室之管理機關，疏於管理維護，致系爭事
    故發生，應負國家賠償責任。上訴人宋育峰、宋旻悅為宋仁
    傑之子，依序受有扶養費新臺幣（下同）75萬835元、86萬4
    ,894元，及精神慰撫金各150萬元之損害，上訴人白繐閩為
    宋仁傑之妻，為宋仁傑支出喪葬費18萬6,660元，及受有撫
    養費131萬7,649元、精神慰撫金200萬元之損害等情。爰依
    國家賠償法第3條第1項規定及不真正連帶法律關係，求為命
    被上訴人各給付宋育峰225萬835元、宋旻悅236萬4,894元、
    白繐閩350萬4,309元，及均自起訴狀繕本送達翌日起算法定
    遲延利息，且其中任1人為給付時，他人於給付範圍內，同
    免責任之判決（上訴人逾此範圍之主張，非本院審理範圍，
    茲不贅敘）。
二、被上訴人抗辯：
　㈠系爭會議室及內部設備僅供特教中心內部開會使用，非對外
    開放供公眾使用之公有公共設施；系爭事故之發生，與系爭
    電線之設置或管理是否欠缺，並無因果關係，且系爭電線係
    以明管固定於地面凹槽並包覆絕緣膠帶，伊就系爭電線之管
    理亦無欠缺；縱有欠缺，宋仁傑於施工前，疏未注意採取先
    斷電措施，逕行安裝作業，亦與有過失；上訴人已向普傑特
    公司請求賠償，不得重複向伊請求，且其請求賠償金額過高
    。
　㈡泰和國小另補充：伊係受彰化縣政府委託代為處理特教中心
    內部相關事務，非系爭事故之國家賠償義務機關。
三、原審維持第一審所為上訴人敗訴之判決，駁回其上訴及追加
    之訴。理由如下：
  ㈠宋仁傑於104年6月1日下午1時許受僱主普傑特公司指派，前
    往特教中心系爭會議室施工時，因遭電擊經送醫不治死亡等
    情，為兩造所不爭執。
  ㈡審諸勞動部職業安全衛生署函送檢查報告書、現場急救照片
    、財團法人中華工商研究院鑑定研究報告書等件，及證人許
    良亦、王偉信之證詞，參互以察，佐以系爭會議室地板上系
    爭電線絕緣被覆破損唯一帶電處適在宋仁傑施工位置旁，固
    可認宋仁傑於施工時因鋁梯梯腳勾觸到系爭電線絕緣被覆破
    損裸露處，致生系爭事故。
　㈢惟：觀諸卷附100年6月28日核定實施之彰化縣特殊教育資源
    中心設置要點（下稱系爭要點）第3點規定、彰化縣103學年
    度（下學期）特殊教育綜合業務承辦表，並參證人王偉信及
    許培英於檢察官現場履勘時所陳，佐以系爭會議室於系爭事
    故發生前處於上鎖封閉狀態，因辦理維修投影機設備與安裝
    控制盒等工程，始由特教中心人員將會議室鑰匙交付普傑特
    公司施工人員開啟入內施工，堪認系爭會議室及內部系爭電
    線僅係彰化縣政府所屬特教中心內部辦理公務而設置之公物
    ，非一般公眾得自由進出及使用，自非國家賠償法第3條第1
    項所定之「公共設施」。  
  ㈣從而，上訴人依國家賠償法第3條第1項規定及不真正連帶關
    係，請求被上訴人給付宋育峰、宋旻悅、白繐閩依序225萬8
    35元、236萬4,894元、350萬4,309元各本息，且其中任1人
    為給付時，他人於給付範圍內，同免給付責任，為無理由，
    應予駁回。
四、本院廢棄原判決之理由：
  ㈠按國家賠償法屬特殊侵權行為法，亦為損害賠償法體系一環
    。損害賠償法旨在規範被害人於何種情形，得向加害人請求
    如何之損害。而現今社會是風險社會，風險源一部分來自於
    各種現代科技，其損害具有大量性、嚴重性與科技性之特徵
    ，各種電力設備為現代生活所不可或缺，亦為現代社會生活
    風險源之一。而保障人民安全係國家存在的意義及目的，尤
    其是保障人身自由、生存權、工作權、財產權及其他自由等
    基本權利（參照憲法第8條以下）。因公共設施不論是供公
    共使用或供公務使用，均具有某種公共行政目的，且與人民
    生活密切相關，倘設置或管理有瑕疵，均屬國家職務義務之
    違反，並招致人民生活空間損害風險，自須課予國家相當之
    風險管控義務，以國家賠償法公共設施瑕疵責任承擔因該設
    置或管理所帶來之公共風險，並藉此督促其積極採取防範措
    施，而不應受各該設施之功能、目的之侷限；即使專供行政
    機關公務使用、平時不對外開放供一般人民使用之設施，如
    人民獲允許合法進入該設施者，於當時公物之性質、狀態，
    已逾原始之功能、目的，而有公共設施性質，自應將之納入
    國家賠償法第3條第1項規定適用範圍。　　
  ㈡查：系爭會議室及系爭電線均係彰化縣政府所屬特教中心內
    部辦理公務而設置之公物，宋仁傑係受其雇主普傑特公司指
    派，前往特教中心施作維修投影機設備與安裝控制盒等工程
    ，經特教中心人員交付系爭會議室鑰匙入內施工，為原審所
    認定。宋仁傑係為履行其雇主普傑特公司與泰和國小間之承
    攬契約，經特教中心人員允許合法進入系爭會議室，因系爭
    會議室內部系爭電線設備未妥善保管或其他情事發生瑕疵而
    怠於適時修護所生之公共風險，自當依國家賠償法公共設施
    瑕疵國賠責任承接，而不該僅因系爭會議室或系爭電線係供
    特教中心內部辦理公務之用，排除國家賠償責任。則宋仁傑
    在系爭會議室施工時，因使用鋁梯勾觸系爭電線絕緣被覆破
    損裸露處，致生系爭事故，是否無108年12月18日修正前國
    家賠償法第3條第1項規定之適用？即茲疑義。原審未見及此
    ，遽為上訴人不利之判斷，非無可議。末查，依系爭要點第
    2點、第3點第8項規定，特教中心置主任、執行秘書各1人，
    分由中心所在學校校長、輔導主任兼任，並設總務行政組，
    辦理中心一般庶務事項、設備器材之採購、管理與維修等（
    見一審卷㈠16頁）。究竟彰化縣政府或泰和國小為系爭電線
    之管理機關，攸關孰為本件國家賠償義務機關，案經發回，
    併請注意查明及之。
　㈢上訴論旨，指摘原判決不當，求予廢棄，非無理由。本件事
    實尚待原審調查審認，即無就法律上爭議先行言詞辯論之必
    要，附此敘明。　
五、據上論結，本件上訴為有理由。依民事訴訟法第477條第1  
    項、第478條第2項，判決如主文。
中　　華　　民　　國　　111 　年　　10　　月　　26　　日
                      最高法院民事第六庭
                          審判長法官  魏  大  喨
                                法官  李  寶  堂
                                法官  林  玉  珮
                                法官  高  榮  宏
                                法官  胡  宏  文
本件正本證明與原本無異
                                      書  記  官
中　　華　　民　　國　　111 　年　　10　　月　　31　　日